臺灣高雄地方法院刑事判決　　　　　　　 96年度易字第737號
公　訴　人　臺灣高雄地方法院檢察署檢察官
被　　　告　乙○○
　　　　　　丙○○
上列被告因詐欺案件，經檢察官提起公訴（95年度偵字第28959
號），嗣被告於本院準備程序進行中，就被訴事實為有罪之陳述
，經合議庭裁定由受命法官獨任適用簡式審判程序審理，本院判
決如下：
    主  文
乙○○幫助意圖為自己不法之所有，以詐術使人將本人之物交付
，處有期徒刑肆月，如易科罰金，以銀元佰元（即新臺幣玖佰
元）折算壹日。
丙○○幫助意圖為自己不法之所有，以詐術使人將本人之物交付
，處有期徒刑月，如易科罰金，以銀元佰元（即新臺幣玖佰
元）折算壹日。
    事  實
一、乙○○、丙○○預見自己金融帳戶、金融卡等提供他人使用
    ，將幫助他人實施詐欺犯罪，仍基於縱有人以其金融帳戶實
    施詐欺犯罪亦不違背其本意之幫助故意，竟分別意圖為他人
    不法之所有，並基於幫助之犯意，乙○○於民國95年2 月17
    日，在高雄市○○○路之家樂福，將其所有在高雄新樂郵局
    所開設帳號00000000000000號之帳戶存摺、提款卡、印章、
    密碼等物，以新臺幣（下同）3,000 元代價，轉賣與真實姓
    名年籍不詳之綽號「黑松」之成年男子。丙○○則於95年2
    月23日12時許，在高雄縣岡山鎮○○○路嘉新水泥公司附近
    ，將其所有在中華郵政岡山五甲郵局所開設帳號0000000000
    0000號之存摺、提款卡、印章、密碼等物，交付陳姓年籍不
    詳之成年男子。嗣不詳姓名人士於95年3 月5 日，意圖為自
    己不法之所有，在不詳地點以電話向甲○○詐稱：係台北地
    方法院人員，要甲○○匯款等語，致甲○○陷於錯誤，而依
    該男子之指示，於95年3 月6 日分別匯款100 萬、30萬元至
    乙○○、丙○○上開帳號帳戶內，嗣後甲○○始知受騙。
二、案經高雄縣政府警察局移送臺灣高雄地方法院檢察署檢察官
    偵查起訴。
    理  由
壹、程序部分：
    本件被告乙○○、丙○○所犯係死刑、無期徒刑、最輕本刑
    為3 年以上有期徒刑以外之罪，其於準備程序中就被訴事實
    為有罪之陳述，經法官告知簡式審判程序之旨，並聽取公訴
    人及被告之意見後，經本院合議庭裁定由受命法官獨任進行
    簡式審判程序，合先敘明。
貳、實體部分：
一、上揭犯罪事實，業據被告乙○○、丙○○於本院審理時供承
    在卷，並有乙○○於高雄新樂郵局之郵政存簿儲金立帳申請
    書、郵政儲金儲戶申請變更帳戶事項申請書、丙○○於中華
    郵政岡山五甲郵局之郵政存簿儲金立帳申請書、郵政儲金儲
    戶申請變更帳戶事項申請書各1 份附卷可稽（見警卷第12頁
    及其背頁、第16-17 頁），應堪認定。另被害人甲○○於前
    開時、地，因接獲自稱台北地方法院人員之電話，致陷於錯
    誤，信以為真，而分別匯款100 萬、30萬元至乙○○、丙○○上開帳號帳戶內之事實，亦據被害人於警詢中指訴明確，
    復有郵政國內匯款執據、台北國際商業銀行匯款回條聯各1
    紙存卷可憑（見警卷第11頁），足見被告2 人確分別提供提
    供上開郵局帳戶，供不詳姓名之人作為詐欺取財之工具，是
    被告2 人上開自白核與事實相符，是本案事證明確，被告2
    人犯行，均堪認定。
二、本案相關之法律比較適用：
    查被告2 人於前開行為後，刑法第30條、第33條及第41條業
    經總統於94年2 月2 日修正公布，並依刑法施行法第10條之
    1 規定自95年7 月1 日施行。職是，本件自應就被告行為前
    、後相關法律有修正者，依前揭規定加以比較適用。茲說明
    如下：
(一)修正前刑法第339 條第1 項詐欺取財既遂罪原規定法定刑為
    「5 年以下有期徒刑、拘役或科或併科1 千元以下罰金」，
    且依修正前刑法第33條第5 款規定罰金數額應為1 元以上；
    然依刑法施行法第1 條之1 規定，修正後該罪法定刑度應為
    「5 年以下有期徒刑、拘役或科或併科新臺幣3 萬元以下罰
    金」，而修正後刑法第33條第5 款提高罰金數額為新臺幣1
    千元以上，並以百元計算之。是以該罪修正後關於有期徒刑
    、拘役等自由刑雖未加以變更，惟就罰金數額下限則予以提
    高，故修正後之法律效果對行為人而言較屬不利，從而本件
    應依刑法第2 條第1 項前段，適用行為時、即修正前刑法33
    9 條第1 項規定採為論罪科刑之基礎。
(二)又修正前刑法第30條第1 項原規定：「幫助他人犯罪者，為
    從犯。雖他人不知幫助之情者，亦同」，修正後則改為「幫
    助他人實行犯罪行為者，為幫助犯。雖他人不知幫助之情者
    ，亦同」，且無論修正前、後依同條第2 項規定均得按正犯
    之刑減輕之，故本院乃認為此部分僅為文字之修正，要非法
    條之構成要件或法律效果發生變動，自非屬法律變更，不生
    比較新舊法之問題，附此敘明。
(三)再者，修正前刑法第41條第1 項前段原規定「犯最重本刑為
    5 年以下有期徒刑以下之刑之罪，而受6 個月以下有期徒刑
    或拘役之宣告，因身體、教育、職業、家庭之關係或其他正
    當事由，執行顯有困難者，得以1 元以上3 元以下折算一日
    ，易科罰金。」，且被告2 人行為時之易科罰金折算標準，
    依修正前罰金罰鍰提高標準條例第2 條前段（現已刪除）之
    規定，本係就其原定數額提高為100 倍折算1 日，故被告2
    人行為時之易科罰金折算標準乃以銀元3 百元折算1 日，經
    折算後應以新臺幣9 百元折算為1 日。惟修正後刑法第41條
    第1 項前段則改以「犯最重本刑為5 年以下有期徒刑以下之
    刑之罪，而受6 個月以下有期徒刑或拘役之宣告者，得以新
    臺幣1 千元、2 千元或3 千元折算一日，易科罰金。」，乃
    就易科罰金之折算標準予以提高。從而比較修正前、後所定
    易科罰金折算標準，當以修正前規定較有利於被告2 人，故
    應依刑法第2 條第1 項前段，適用行為時、即修正前刑法第
    41條 第1 項前段規定，以定其易科罰金之折算標準。
(四)另刑法分則之罪，其罰金刑貨幣單位由銀元修正為新臺幣之
    法律適用，非屬法律變更，不生新舊法比較問題，而應適用
    刑法施行法第1-1 條規定，有臺灣高等法院暨所屬法院95年
    法律座談會刑事類提案第16號、第19號法律問題研究結論，
    可資參照，併附敘明。
三、論罪科刑部分：
(一)按刑法上之幫助犯，係對於犯罪與正犯有共同之認識，而以
    幫助之意思，對於正犯資以助力，而未參與實施犯罪之行為
    者而言（最高法院75年度台上字第1509號、84年度台上字第
    5998號、88年度台上字第1270號判決參照）；是以如未參與
    實施犯罪構成要件之行為，且係出於幫助之意思提供助力，
    即屬幫助犯。上開向被害人甲○○為詐騙之人，利用被告2
    人提供之帳戶存摺、提款卡等物，作為指示被害人匯款進入
    而據以提領詐騙款項遂行詐欺犯行之工具，被告2 人提供帳
    戶存摺、提款卡等物後，要非詐欺取財罪之構成要件行為，
    且其僅將上開物品交予他人後即未再過問，亦無為自己犯罪
    之意思，被告2 人之行為僅係對於該犯罪之實行有所助益之
    協助行為。
(二)故核被告2 人所為，係犯刑法第30條第1 項前段、修正前刑
    法第339 條第1 項之幫助詐欺取財既遂罪。
(三)本件被告2 人僅係提供郵局帳戶存摺、提款卡、密碼、印章
    等物，並未實際參與詐欺過程，是其所為僅屬幫助該不詳人
    士詐欺取財犯罪之遂行，應依刑法第30條第1 項前段、第2
    項規定論以幫助犯，並依正犯之刑度減輕其刑。
(四)爰審酌被告2 人將帳戶存摺、提款戶等物提供他人供犯罪使
    用，紊亂社會正常交易秩序，並使不法之徒藉此輕易於詐騙
    後取得財物，致檢警難以追緝，助長詐騙犯罪風氣，且被告
    乙○○並因而獲有3,000 元之不法所得，惟考量其2 人犯後
    均坦承犯行，態度尚可，被害人遭騙之金額非少，及其2 人
    犯罪之手段、動機、目的等其他一切情狀，量處如主文所示
    之刑，並諭知易科罰金之折算標準，以資懲儆。
四、沒收部分：
    被告2 人所交付之前開帳戶存摺等物，雖係供犯罪所用之物
    ，然既已交付真實姓名年籍不詳之詐騙集團成員使用，顯已
    移轉其所有權予該人，而非被告所有，且均非違禁物，亦無
    證據足資證明係屬應沒收之物，又因幫助犯不適用責任共同
    之原則，對正犯所有供犯罪所用或因犯罪所得之物，勿庸併
    為沒收之宣告（最高法院88年度臺上字第6234號判決參照）
    ，爰不另為沒收之宣告，併予敘明。
據上論斷，依刑事訴訟法第273 條之1 第1 項、第284 條之1 、
第299 條第1 項前段，刑法第2 條第1 項前段，刑法第30條第1
項前段、第2 項、修正前第339 條第1 項、修正前第41條第1 項
前段，刑法施行法第1 條之1 ，廢止前罰金罰鍰提高標準條例第
2 條，逕以簡易判決處如主文所示之刑。
本案經檢察官丁○○到庭執行職務。
中　　華　　民　　國　　96　　年　　4 　　月　　13　　日
                  刑事第八庭    法　官  李育信
以上正本證明與原本無異。
如不服本判決，應於收受送達後10日內向本院提出上訴書狀。
中　　華　　民　　國　　96　　年　　4 　　月　　13　　日
 　　　　　　　　　　　　       書記官  廖佳玲
附錄本案論罪科刑法條：
修正前刑法第339條：
意圖為自己或第三人不法之所有，以詐術使人將本人或第三人之
物交付者，處5 年以下有期徒刑、拘役或科或併科1,000 元以下
罰金。
以前項方法得財產上不法之利益或使第三人得之者，亦同。
前2 項之未遂犯罰之。
